臺灣高等法院刑事判決
111年度上易字第999號
上  訴  人  
即  被  告  傅裕隆


上列上訴人即被告因詐欺案件，不服臺灣臺北地方法院110年度
易字第181號，中華民國111年5月24日第一審判決（起訴案號：
臺灣臺北地方檢察署109年度調偵緝字第227號），提起上訴，本
院判決如下：
    主  文
上訴駁回。
    犯罪事實
一、傅裕隆意圖為自己不法之所有，基於詐欺取財之犯意，於民
    國106年12月間，在臺北市○○區○○○路0段00號之「天成飯店
    」內，向林宥里佯稱：其為天元國際開發公司（下稱天元公
    司）董事長，該公司在大陸地區種植牧草獲利優渥，投資天
    元公司即可獲取高額利潤，又因天元公司現網站尚在修正，
    可交付星塔公司資料予有意投資之人查看云云，並提供天元
    公司投資文宣資料予林宥里，致使林宥里陷於錯誤，誤認投
    資天元公司可有豐厚獲利，林宥里即於107年1月間起至同年
    3月初，接續交付現金共新臺幣（下同）36萬元予傅裕隆。
    嗣林宥里因傅裕隆未依約給付利潤，復經聯繫無著，始悉受
    騙。
二、案經林宥里訴由臺北市政府警察局中正第一分局報告臺灣臺
    北地方檢察署（下稱臺北地檢署）檢察官偵查後起訴。
    理  由
壹、證據能力部分
一、被告以外之人於審判外之言詞或書面陳述，除法律有規定者
    外，不得作為證據，刑事訴訟法第159條第1項定有明文。又
    被告以外之人於審判外之陳述，雖不符刑事訴訟法第159條
    之1至第159條之4之規定，而經當事人於審判程序同意作為
    證據，法院審酌該言詞陳述或書面陳述作成時之情況，認為
    適當者，亦得為證據；當事人、代理人或辯護人於法院調查
    證據時，知有同法第159條第1項不得為證據之情形，而未於
    言詞辯論終結前聲明異議者，視為有前項之同意，刑事訴訟
    法第159條之5亦有明文。查本件檢察官、上訴人即被告傅裕
    隆（下稱被告），於本院審理時，就本院後述認定犯罪事實
    而經調查採用之證據之證據能力，均表示同意有證據能力、
    沒有意見，且於言詞辯論終結前，亦均未就證據能力部分予
    以爭執（見本院卷第38頁至第40頁、第49頁、第64頁至第66
    頁），本院復審酌各該證據作成時之情況，尚無違法及證明
    力明顯過低之瑕疵，認以之作為證據應屬適當，揆諸上開規
    定，本件經調查之證據，均有證據能力。
二、至於本院所引之非供述證據部分，並無證據證明係公務員違
    法取得，亦無依法應排除其證據能力之情形，應有證據能力
    。
貳、實體部分　
一、認定犯罪事實所憑之證據及理由
　㈠訊據被告否認詐欺取財犯行，辯稱：我並未向告訴人林宥里
    自稱為天元公司董事長，我只是該公司在臺灣的市場總監，
    且該公司是在大陸地區種植牧草獲利，我有實際到海南島確
    認過才引進臺灣，也有將告訴人給付的投資款以現金方式利
    用小三通帶去大陸地區交付天元公司上層主管，但投資畢竟
    有風險，後來天元公司虧損，大陸的合同文件被砍掉，所以
    整個期程延後，公司財務就出現問題，才會無法繼續做下去
    ，因為錢都是從公司那邊撥的，我也沒有辦法，當初是說公
    司有獲利就會撥款給告訴人，本件我也是被騙，我僅是介紹
    告訴人投資，並無詐欺告訴人之意等語。
　㈡經查：
  ⒈被告確有以投資天元公司可獲取報酬為由，接續向告訴人收
    取投資款共36萬元等情，為被告所是認（見原審卷第131 頁
    至第135 頁），且經證人即告訴人林宥里（下稱告訴人）於
    警詢、偵查及原審審理時證述明確（臺北地檢署109 年度偵
    字第1037號偵查卷【下稱偵查卷】第25頁至第27頁、第69頁
    至第73頁、原審卷第246頁至第253頁），並有被告與告訴人
    通訊軟體對話記錄、天元公司投資文宣資料、動態制度簡介
    、「天元國際GDU台灣」群組對話紀錄等件在卷可稽（偵查
    卷第31頁至第43頁、第77頁、第93頁至第97頁），堪可認定
    。
　⒉被告以不實之天元公司投資訊息詐欺告訴人：
　⑴證人即告訴人於警詢證稱：我於106年12月份間，聽朋友陳美
    鳳介紹知道有一間天元公司在大陸三亞種植牧草，種植完後
    做買賣賺價差，並把利潤分給投資人，該公司是以股權認股
    方式投資，每天以投資人所投資金額的千分之五返利給投資
    人，且以投資日起算期滿500日以投資金額的二倍返還。第1
    次約在107年1月3日在臺北天成飯店302室面交2,000元美金
    給天元公司負責人即被告，107年1月至同年3月陸續面交投
    資金額給被告，總共約302,000元等語明確（見偵查卷第25
    頁至第27頁）；於偵訊時證稱：我之前不認識被告，是我朋
    友陳美鳳介紹我認識被告投資這個案子，這投資有動態獎金
    也有靜態獎金，被告說很快就可以配息10幾％，投資款我都
    是直接拿現金給被告，被告是公司負責人，我是在107年1月
    至3月間投資的，被告自己掛名天元公司負責人，當初在網
    路上自稱天元公司董事長等語（見偵查卷第70頁至第72頁）
    ；於原審審理時結證稱：我是投資天元集團才認識被告，當
    時被告說網路是他自己寫的，然後說大陸有種一個苗，要給
    牛吃的，利潤有多少，天元公司的投資資料是被告給我的，
    被告當時向我介紹他是天元公司的董事長，因為他說他自己
    寫的網路，也有給我看名片等資料，後來我都以傅裕隆董事
    長稱呼被告，並與其聯繫，被告還傳星塔的資料給我，我當
    時以為星塔也是成功的，「天元國際GDU」LINE群組是被告
    發起的，也是被告邀我進去的，我投資每次都是現金交付給
    被告等語綦詳（見原審卷第246頁至第253頁），證人即告訴
    人前後之證述大致相符。
　⑵再參諸被告與告訴人之通訊軟體line對話記錄，被告顯示名
    稱即為「傅裕隆董事長」（見偵查卷第31頁至第35頁），且
    於原審訊問時亦自承「其手機名稱確實是叫傅裕隆董事長」
    （見原審卷第133頁），且依「天元國際GDU台灣」群組對話
    紀錄所示，該群組成員潘麗卿即曾表示「謝謝傅董」、「天
    元傅老闆回台灣做另外一個盤，你知道嗎這件事」（見偵查
    卷第97頁），足見該群組之人亦均認為被告是天元公司老闆
    、天元公司的董事長。況細譯被告與告訴人之通訊軟體line
    對話內容，可知被告向告訴人陳稱：「我要做實體的落地，
    對接商城消泡沫，這才是將項目做久做穩的目的」，當告訴
    人詢問：「有些人會問公司（即天元公司）背景產業等等，
    我多說不上，怎麼辦，他們要看資料」，被告即張貼記載「
    星塔集團」之QR code予告訴人，並表示「先這個資料，還
    在修正中」、「天元屬於全球金融管理顧問公司」等語，且
    告訴人登錄註冊之密碼，均係由被告告知告訴人，且撥分註
    冊積分予告訴人（見偵查卷第31頁、第33頁、第35頁），是
    告訴人證稱被告介紹自己為天元公司董事長、被告說天元公
    司網路是其寫的等節，應可憑信。被告辯稱其未向告訴人自
    稱為天元公司董事長云云即無可採。
　⑶又核諸被告與告訴人前開通訊軟體line對話內容（見偵查卷
    第35頁），被告張貼記載「星塔集團」之QR code予告訴人
    ，並表示「先這個資料，還在修正中」，可見被告向告訴人
    招攬投資時，尚無法提出天元公司從事何業務之資料，竟以
    毫不相干之星塔集團資料取信告訴人，而星塔集團係被告前
    於104年間自稱為華中國際開發股份有限公司（下稱華中公
    司）負責人，其明知華中公司係無實際營運之空殼公司，且
    星塔集團未入股華中公司，向該案被害人佯稱華中公司已為
    星塔公司收購而詐騙被害人投資等情，業經臺灣臺中地方法
    院（下稱臺中地院）於107年11月6日以107年度簡字第1434
    號判決有期徒刑4月，嗣被告上訴，由臺中地院於108年6月2
    0日以108年度簡上字第101號判決上訴駁回，緩刑2年確定，
    有上開判決及本院被告前案紀錄表可佐（見臺北地檢署110
    年度調偵字第2228號偵查卷【下稱調偵卷】第19頁至第28頁
    、本院卷第20頁），足見被告持其在前案虛構以詐騙被害人
    之星塔公司，以該公司資料取信告訴人，謊稱天元公司網站
    尚在修正中，並向告訴人佯稱投資天元公司獲利豐碩，迄今
    卻全未提出任何關於天元公司之營運、產品資料，益證被告
    確有以不實之天元公司投資訊息詐欺告訴人。
　⑷況被告前於偵訊時先稱：「天元公司是在大陸地區種植牧草
    ，以供應大陸西北地區的畜牧業，該公司主管跟我說牧草每
    半年有5至6倍的利潤，且該公司跟西北的銷售管道已經建立
    ，所以要找投資人來投資」（見臺北地檢署110年度調偵緝
    字第227號偵查卷【下稱調偵緝卷】第46頁），後於原審審
    理中改稱：「種植牧草種值7至8個月後，公司便會有2至3倍
    的利潤」（見原審卷第256頁），被告就天元公司之獲利情
    形為何，前後供述明顯歧異，且迄未說明天元公司西北的銷
    售管道既已建立，何以需要投資人投資，以及其所謂銷售利
    潤與其提供給告訴人之天元公司投資文宣資料所載之獎金制
    度有何關連。又被告於偵訊時即供承：天元公司於107年3月
    間就出問題了等語明確（見偵查卷第71頁），然核諸前開 
    「天元國際GDU台灣」群組對話紀錄，可知，被告在107年6
    月間猶在該群組中，向告訴人等人表示請其等找夥伴參與說
    明會及參與廈門旅遊盛會（見偵查卷第95頁），益徵被告確
    實一再以不實資訊，詐騙告訴人。綜上，被告確有以向告訴
    人佯稱其為天元公司董事長，該公司在大陸地區種植牧草獲
    利優渥，投資天元公司即可獲取高額利潤等情，致使告訴人
    陷於錯誤，詐騙告訴人等情，洵堪認定。
　⒊至被告辯稱：其有將告訴人給付的投資款以現金方式利用小
    三通帶去大陸地區交付天元公司上層主管，其本件也是被騙
    ，僅是介紹告訴人投資，並無詐欺告訴人之意云云。被告就
    其究於告訴人交付款項後，於何時利用小三通將現金帶往大
    陸地區交付天元公司，全未提出任何證據資料以實其說，已
    難取採，且被告於偵訊時係先陳稱其係提現金往來兩岸時帶
    過去的，經檢察官質以那麼多現金如何通過外匯管制，被告
    改稱規定每人上限2萬元人民幣，會找人幫忙一起帶，檢察
    官再質之這樣以告訴人投資款需分多少人次帶，被告始又改
    稱係透過小三通，因小三通常常沒在檢查云云（見調偵緝卷
    第46頁至第47頁），顯見被告所辯，前後多所不一，實難信
    採。又被告確有以向告訴人佯稱其為天元公司董事長，投資
    天元公司即可獲取高額利潤等情，詐騙告訴人投資等情，已
    如所述，被告辯稱其僅是介紹告訴人投資，並無詐欺告訴人
    之意云云，亦礙難信取。
　⒋另關於告訴人交付被告之款項數額部分，被告坦認確有以投
    資天元公司可獲取報酬為由，接續向告訴人收取投資款共36
    萬元等情，已如前述。而告訴人雖於偵查及審理中均證稱：
    「當時交給被告總共40幾萬元，並非僅36萬元」（見偵查卷
    第70頁至第71頁、原審卷第247頁、第251頁至第252頁），
    然告訴人於警詢中即證稱：「我記得是先交給被告美金2000
    元（約新臺幣6萬餘元），之後再陸續交付，總共交付30萬
    餘元」（見偵查卷第26頁），則告訴人是否交付40萬餘元予
    被告，即非無疑；又告訴人於天元公司網站之位階顯示「CM
    營業處」（見偵查卷第41頁），然投資金額達美金10,000元
    以上者即屬「CM營業處」位階，有動態制度簡介獎金計算秒
    算日結表可證（偵查卷第77頁），是實無從據此認定告訴人
    交付款項數額為何，依罪證有疑、利歸被告之原則，應認告
    訴人本案交付被告之款項為36萬元，併此敘明。
  ㈢綜上所述，本件事證明確，被告犯行堪以認定，應依法論科
    。
二、論罪
    核被告所為，係犯刑法第339條第1項詐欺取財罪。
三、駁回上訴之理由　　
　　原審認被告罪證明確，依刑法第339條第1項、第38條之1第1
    項前段及第3項規定，並以行為人責任為基礎，審酌被告有
    前述詐欺取財之犯罪紀錄，且正值壯年，卻不思正途賺取財
    物，僅因一時貪念，即欺騙告訴人共36萬元，犯後矢口否認
    犯行，且未與告訴人達成和解，以賠償告訴人損失，併審酌
    其大學畢業、現無業、需照顧母親等一切情狀，量處被告有
    期徒刑7月。並就沒收部分說明：被告上開犯行既詐得36萬
    元，該等犯罪所得雖未扣案仍應依刑法第38條之1第1項前段
    及第3項之規定，諭知沒收，並於全部或一部不能沒收或不
    宜執行沒收時，追徵其價額。經核其認事用法、量刑及沒收
    之說明均無不當。被告猶執前開情詞，提起上訴，難認有理
    由，業經本院論述如前，其上訴為無理由，應予駁回。
據上論斷，應依刑事訴訟法第368條，判決如主文。　
本案經檢察官陳建宏提起公訴，檢察官陳玉華、樊家妍到庭執行
職務。
中　　華　　民　　國　　111 　年　　11　　月　　16　　日
                  刑事第三庭    審判長法　官  張惠立
                                      法　官  張道周
                                      法　官  鄭昱仁
以上正本證明與原本無異。
不得上訴。
                                      書記官  劉靜慧
中　　華　　民　　國　　111 　年　　11　　月　　16　　日
附錄：本案論罪科刑法條全文
中華民國刑法第339條
意圖為自己或第三人不法之所有，以詐術使人將本人或第三人之
物交付者，處5年以下有期徒刑、拘役或科或併科50萬元以下罰
金。
以前項方法得財產上不法之利益或使第三人得之者，亦同。
前二項之未遂犯罰之。